【裁判字號】    98,訴,773
【裁判日期】    980630
【裁判案由】    損害賠償
【裁判全文】
臺灣臺中地方法院民事判決  98年度訴字第773號
原      告  乙○○
被      告  甲○○○○○○
上列當事人間因被告妨害名譽等案件，經原告提起附帶民事訴訟
，請求損害賠償事件，由本院刑事庭裁定移送審理（97年度附民
字第654號），本院判決如下：
    主      文
被告應給付原告新台幣伍萬元，及自民國九十八年二月十二日起
至清償日止，按年息百分之五計算之利息。
原告其餘之訴駁回。
本判決原告勝訴部分，得假執行。
原告其餘假執行之聲請駁回，
    事實及理由
甲、程序方面：
    按訴狀送達後，原告不得將原訴變更或追加。但擴張或減縮
    應受判決事項之聲明者，不在此限。民事訴訟法第255條第1
    項第3款定有明文。本件原告提起本訴原聲明請求：「被告
    應給付原告新台幣（下同）0000000元（其中請求妨害名譽
    損害賠償金額部分為0000000元；恐嚇部分為235000元），
    及自民國97年11月20日起至清償日止，按年利率百分之10計
    算之利息。」，嗣於98年6月16日言詞辯論期日，利息部分
    請求減縮為：自刑事附帶民事起狀繕本送達被告翌日（98年
    2月12日）起至清償日止，按年息百分之5計算之利息（其餘
    部分之請求仍相同），依前開說明，應予准許。
乙、實體方面：
一、原告主張其與被告均同係位於臺中市○○區○○路1段8號之
    「皮爾凱登大樓」社區（下稱前開「皮爾凱登大樓」）住戶
    ，其等二人於96年7月中旬某日上午11時許，在前開「皮爾
    凱登大樓」之多數住戶及至該處洽公之不特定人能共見共聞
    、為屬前開「皮爾凱登大樓」公共設施之三樓管理室發生爭
    吵，前開「皮爾凱登大樓」另一住戶即訴外人廖秀滿見狀上
    前勸和時，被告竟基於公然侮辱人之犯意，趁隙在原告之背
    後，當場以其一隻手之食指、中指併攏一起並貼著其自己額
    頭處上筆劃一下（下稱前揭手勢），藉此羞辱原告有「阿達
    」之精神狀態不正常情事，公然以此客觀上足以貶抑名譽、
    尊嚴及社會評價之手勢侮辱原告。是被告就其所為妨害名譽
    行徑，自應負損害賠償之責。原告遂於鈞院刑事庭97年度易
    字第4917號妨害名譽刑事案件提起附帶民事訴訟（97年度附
    民字第654號），主張被告妨害其名譽部分，受有精神上損
    害0000000元（原告主張其本人及其子遭恐嚇部分，又請求
    被告賠償235000元及其法定遲延利息部分，另由本院以裁定
    駁回之）。爰依民法侵權行為之規定，請求被告應給付原告
    0000000元，及自刑事附帶民事起訴狀繕本送達被告翌日即
    98年2月12日起至清償日止，按年息百分之5計算之利息。並
    陳明願供擔保，請准宣告假執行。
二、被告則略稱：伊固有於前揭時、地與原告發生爭執之情事，
    惟否認有前揭妨害名譽之不法犯行，蓋伊當時並無以前揭手
    勢侮辱原告，可能係當時伊以手撥頭髮，廖秀滿看到因而誤
    會，且縱使伊有比前揭手勢，亦不能代表其意義為何或逕認
    即係侮辱之意思。又原告請求被告賠償精神上慰撫金之數額
    過高等語置辯。並聲明：駁回原告之訴。
三、原告主張被告確有上開時、地，對伊為前揭公然侮辱等情，
    被告雖否認有何公然侮辱之行徑，並以上開情詞辯解。然查
    ，被告確有於上開時、地，以前揭手勢公然侮辱原告乙事，
    業據原告及證人廖秀滿於上開刑事案件偵審中指、證述明確
    ，且渠等所述重要情節，亦互核相符，自堪採信。又所謂「
    公然」係指不特定多數人或多數人得以共見共聞之狀態，不
    以實際上已共見或共聞為必要，且衹須侮辱行為足使不特定
    人或多數人得以共見共聞，即行成立（參司法院院解字第
    2033號解釋意旨參照）。次查，本件被告為上開行為時，前
    開「皮爾凱登大樓」三樓管理室係公共設施，前開「皮爾凱
    登大樓」之住戶及其親友、至該處洽公等一般人都可以自由
    進出乙節，亦據證人廖秀滿及前開「皮爾凱登大樓」管理委
    員會僱佣之行政人員即證人周結英，均於另案刑事案件審理
    時供證在卷，準此，被告係於不特定人或多數人得以共見共
    聞之狀況下，以原告為對象而為前揭手勢之動作，亦堪認定
    。另衡諸被告係因與原告發生爭執進而為前揭手勢，被告顯
    係因憤怒之情緒而為前揭手勢，依社會通念，並佐以與兩造
    間爭執無涉之訴外人即證人廖秀滿，在場見聞被告所為之前
    揭手勢時，同認前揭手勢代表對方個性、精神不太正常之不
    好動作等情以觀，足認被告於憤怒情緒下所為之前揭手勢，
    客觀上顯已達足以貶抑原告名譽、尊嚴及社會評價，而為輕
    蔑他人、使人難堪之動作。是被告主觀上確係基於公然侮辱
    原告之犯意，而為前揭公然侮辱行逕，至為明確。再被告因
    涉犯上開犯行，嗣並經本院及台灣高等法院台中分院判處罰
    金6000元，如易服勞役，以1000元折算1日確定，亦如前述
    ，則被告應確涉有前開公然侮辱之犯行，至為明確。故被告
    上開所辯，即不足為憑。堪認原告之上開主張為真實。
四、另按因故意或過失不法侵害他人之權利者，負損害賠償責任
    ；不法侵害他人之身體、健康、名譽、自由、信用、隱私、
    貞操，或不法侵害其他人格法益而情節重大者，被害人雖非
    財產上之損害，亦得請求賠償相當之金額，民法第184條第1
    項前段、第195條第1項前段分別定有明文。又按慰藉金之賠
    償須以人格權遭遇侵害，使精神上受有痛苦為必要，其核給
    之標準固與財產上損害之計算不同，然非不可斟酌雙方身分
    資力與加害程度，及其他各種情形核定相當之數額（參最高
    法院51年度台上字第223號判例意旨）。經查，因被告前開
    公然侮辱之行徑，原告精神上自受有痛苦，又原告係專科畢
    業，目前名下並無任何財產，且無固定工作收入，其家境非
    好；而被告則係高職肄業，目前名下有房、地供其居住，惟
    均有辦理貸款，目前雖從事仲介工作，然收入不佳，其家境
    亦屬不良等情，此為兩造所陳明在卷，並有本院依職權查詢
    之電子閘門資料查詢表在卷可憑。本院審酌上情及兩造為同
    社區之鄰居關係，平時相處不睦，素有怨隙，被告竟以上開
    不法行徑公然侮辱原告，造成原告之困擾，惟其情節非屬重
    大，並兩造之關係、身分、地位、對原告所造成之損害等一
    切情狀，認原告請求0000000元尚屬過高，應予核減為50000
    元，方屬公允。
五、從而，原告依民法侵權行為之法律關係，請求被告賠償5000
    0元，及自刑事附帶民事起訴狀繕本送達翌日即98年2月12日
    起至清償日止，按年息百分之5計算之利息部分，為有理由
    ，應予准許；原告逾此數額之請求，則無理由，應予駁回。
六、再原告陳明願供擔保，聲請宣告假執行，就原告勝訴部分，
    其判決金額因未逾500000元，爰依職權宣告假執行。至原告
    敗訴部分，其假執行之聲請，即失所依附，應併予駁回。
七、末本件訴訟係原告提起刑事附帶民事訴訟，由本院刑事庭依
    刑事訴訟法第504條第1項規定移送前來，依同條第2項規定
    免繳納裁判費，本院審理期間亦未增加其他必要之訴訟費用
    ，茲參酌臺灣高等法院暨所屬法院95年度法律座談會意見，
    無庸為訴訟費用負擔之諭知，附予敘明。
丙、據上論結，本件原告之訴為一部有理由，一部無理由，依民
    事訴訟法第389條第1項第5款判決如主文。
中    華    民    國    98    年    6    月    30    日
                  民事第四庭    法  官  黃文進
以上正本係照原本作成。
如對本判決上訴，須於判決送達後20日內向本院提出上訴狀。
中    華    民    國    98    年    6    月    30    日
                                書記官


司法院資訊處製作；財團法人民間司法改革基金會備份。
